【裁判字號】    89,交易,157
【裁判日期】    890321
【裁判案由】    公共危險
【裁判全文】
臺灣臺南地方法院刑事判決                        八十九年度交易字第一五七號
    公  訴  人  臺灣台南地方法院檢察署檢察官
    被      告  甲○○
右列被告因公共危險案件，經提起公訴（八十八年度偵字第一五三三七號），本院判
決如左：
    主  文
甲○○服用酒類，不能安全駕駛動力交通工具而駕駛，處罰金壹萬伍仟元，如易服勞
役，以佰元折算壹日。
    事  實
一、甲○○於民國八十八年九月四日二十一時二十五分許，因飲用酒類後，已達不能
    安全駕駛動力交通工具之程度，仍駕駛車號ＵＯＰ－九六五號輕機車，沿台南市
    ○區○○路外側慢車道行駛，行至新建高桿二十號附近時，因酒後注意力未集中
    且行駛方向不穩，與當時在該路段陳品揚所駕駛之車牌號碼ＴＸ－七０四０號自
    小客車，正由南向北方向倒車發生擦撞，甲○○所騎機車撞上陳品揚所駕自小客
    車之右前葉子板，經警據報到場處理，對甲○○施以酒精測定器檢測吹氣，測得
    其吐氣所含酒精成份達每公升０．七七毫克而得知上情。
二、案經台南市警察局第六分局報告台灣台南地方法院檢察署檢察官偵查起訴。
    理  由
一、訊據被告對伊於右揭時地酒後騎乘機車與陳品揚所駕自小客車相撞之事實供認不
    諱，核與陳品揚在警訊時供述之情節相符，復有現場照片及警製行車事故現場圖
    在卷足憑，而被告經警所測得之呼氣酒精含量為０．七七ｍｇ／Ｌ之事實，亦有
    測試單一紙在卷足憑，雖被告辯稱：伊飲酒後還很正常，是對方從路邊切出來，
    因被貨車檔到伊視線，伊才沒有看到而撞上對方自小客車，伊正常駕駛，且肇事
    後亦是對方賠償伊云云。按刑法第一百八十五條之三所規定：「服用酒類，不能
    安全駕駛動力交通工具而駕駛者」，其構成要件係「服用酒類」、「不能安全駕
    駛動力交通工具而駕駛」，二者之範圍不能謂完全不明確，其「可能的文義」仍
    可透過刑法論理解釋之原則究明，致飲用酒類後如何程度始能謂「不能安全駕駛
    動力交通工具而駕駛」，則有賴檢察官舉證，由刑事司法實務以判決先例予以補
    充，不能以該項規定之語義內容有某程度之不明確，即謂該一規定違反罪刑法定
    之原則，依台灣高等法院檢察署所彙編之刑法第一百八十五條之三酒後駕車「不
    能安全駕駛」認定標準之相關論文資料一書中，台大醫學院吳木榮醫師、台北醫
    學院附設醫院蔡尚穎醫師、中央警察大學交通學系暨交通管理研究所程玉傑先生
    、蔡中志教授等人於彼等之研究著作中，均對血液中、呼氣中酒精之濃度對汽車
    駕駛人之影響提出報告，如血液中酒精在三０－五０ｍｇ／ｄＬ時，駕駛能力變
    差，在五０－一００ｍｇ－ｄＬ時，多話、大笑、感覺障礙，一００－一五０ｍ
    ｇ－ｄＬ時，說話含糊、腳步不穩、可能會噁心，一五０－二００ｍｇ／ｄＬ時
    ，明顯酒醉、噁心、步履蹣跚（而呼氣中酒精濃度與血液中酒精濃度比為二千比
    一至二千三百比一），本件被告甲○○之呼氣酒精濃度為０．七七ｍｇ／Ｌ（茲
    以最低值之二千比一計算），經計算為一五四ｍｇ／ｄＬ，亦即依常人之反應，
    其已達明顯酒醉、噁心、步履蹣跚之程度，再者，呼氣中濃度如達０．五五ｍｇ
    ／Ｌ時，其肇事率為一般人之十倍，凡此均載明於上開彙編交集中，可證被告之
    呼氣酒精濃度０．七七ｍｇ／Ｌ，足以影響其判斷力及肢體協調能力，於駕駛汽
    車時自不能安全駕駛甚明，是被告上揭所辯顯難採信，本案事證明確，應依法論
    處。
三、核被告所為，係犯刑法第一百八十五條之三之罪。爰審酌被告於酒後駕駛汽車，
    嚴重危害交通安全，經警所測得之酒精含量，車禍肇事，其身體亦受有傷害及其
    他一切情狀，量處如主文所示之刑，並諭知易服勞役之折算標準，以資懲儆。
據上論斷，應依刑事訴訟法第二百九十九條第一項前段，刑法第一百八十五條之三、
第四十二條第二項，罰金罰鍰提高標準條例第二條判決如主文。
本案經檢察官田幸艷到庭執行職務
中    華    民    國      八十九      年      三      月    二十一      日
                                  臺灣臺南地方法院交通法庭
                                          法  官
右正本證明與原本無異。
如不服本判決，應於判決送達後十日內，向本院提出上訴狀。
                                          書記官
中    華    民    國      八十        年              月                日
附錄本案論罪科刑法條：
刑法第一百八十五條之三：
服用毒品、麻醉藥品、酒類或其他相類之物，不能安全駕駛動力交通工具而駕駛者，
處一年以下有期徒刑、拘役或三萬元以下罰金。


司法院資訊處製作；財團法人民間司法改革基金會備份。
